【裁判字號】    88,訴,1994
【裁判日期】    890327
【裁判案由】    偽造文書等
【裁判全文】
臺灣板橋地方法院刑事判決                        八十八年度訴字第一九九四號
    公  訴  人  臺灣板橋地方法院檢察署檢察官
    被      告  甲○○
右列被告因偽造文書案件，經檢察官提起公訴（八十八年度偵字第一七０二六號），
本院判決如左：
    主  文
甲○○共同連續行使偽造私文書，足以生損害於公眾及他人，處有期徒刑伍月，緩刑
肆年。偽刻之丁○○印章壹個、補領國民身分證申請書上偽簽之丁○○署押、偽造之
丁○○印文各貳枚，補領之丁○○國民身份證上所貼之甲○○照片壹張，均沒收。
    事  實
一、甲○○於民國（下同）八十八年六月中旬某日，依中國時報所刊登之（○二）0
    0000000號電話，經轉接至年籍不詳自稱「黃經理」、「李先生」之成年
    人虛設之男公關公司應徵男公關遭「李先生」騙取身分證件後，竟明知「黃經理
    」、「李先生」基於共同意圖為自己不法所有之概括犯意聯絡，在中國時報上刊
    登不實廣告，以協助辦理銀行貸款為名，由與彼等有犯意聯絡之年籍不詳成年男
    子「楊代書」與欲借款者接洽借款項目、額度、須繳交之手續費用、證件，約定
    交款會面之時間、地點後，騙取借款者繳交之手續費，仍依「黃經理」之指示，
    於八十八年六月二十日左右，在台北市○○路附近，連續向二名不詳姓名借款者
    收受借款手續費（起訴書誤為三名），致該二名借款者陷於錯誤而分別交付甲○○新台幣（下同）一萬六千元。嗣甲○○於八十八年六月二十五日下午三時許，
    ，再依「黃經理」之指示，在台北市○○○路○段五十四號，向委託代辦借款手
    續之丙○○收取借款手續費及戶籍謄本，並交付「中聯產物金融保險股份有限公
    司金融消費信用貸款保單」予丙○○以為憑據，致丙○○陷於錯誤而交付甲○○
    六萬六千四百元及戶籍謄本一份。甲○○自丙○○之戶籍謄本得知丙○○之子丁○○年籍，即與「黃經理」、「李先生」、「楊代書」共同基於行使偽造私文書
    之概括犯意聯絡，由甲○○在台北縣板橋市火車站附近，委由不知情之人偽刻丁○○之印章，再持自己之照片，於八十八年七月一日，至台北縣板橋戶政事務所
    ，以丁○○之名義填具補領國民身分證申請書，並在其申請人欄偽簽丁○○署押
    、盜蓋「丁○○」印章，偽造印文，偽造申請書，持以辦理身分證補領手續，再
    於同年月十二日下午四時三十分，至前開戶政事務所，於該申請書上之領證核章
    欄上偽簽丁○○署押、盜蓋「丁○○」印章、偽造印文，表示本人前來領證，持
    以領取上貼其照片之丁○○身分證，致生損害於戶政機關管理之正確性及丁○○
    。幸經板橋戶政事務所承辦人員乙○○發覺有異，於同月十二日下午四時三十分
    ，甲○○前來領取身分證時，報警將之逮捕，並扣得偽刻之丁○○印章一枚。
二、案經被害人丁○○訴由台北縣警察局海山分局報請臺灣板橋地方法院檢察署檢察
    官偵查起訴。
    理  由
一、訊據被告甲○○固坦承有依「黃經理」指示，向借款者收受手續費，並偽刻丁○○印章冒領身分證，惟矢口否認有詐欺及偽造文書犯行，辯稱伊亦係受害者，於
    受騙後欲索回遭「黃經理」等人騙取之身分證而不得不聽從「黃經理」之指示云
    云。惟查，右揭事實，業據被害人丙○○、丁○○、證人乙○○分別於警訊時及
    偵查中指述歷歷，復有補領國民身分證申請書、補發之「丁○○」國民身分證、
    「中聯產物金融保險股份有限公司金融消費信用貸款保單」、中國時報廣告各一
    份附卷可佐。經查「中聯產物金融保險股份有限公司」並無設立登記資料，有經
    濟部中部辦公室八十八年十二月二十二日經八八中辦三字第一四四一二五號函在
    卷可按，顯見該公司並不存在。再按被告經「黃經理」、「李先生」騙取身分證
    件後，竟不思報警處理，而一再受「黃經理」之指示連續詐騙他人金錢、證件多
    次，且詐得之金錢，均交「李先生」，然既知受騙，身分證遭「黃經理」無故扣
    留後，仍多次與「黃經理」、「李先生」接觸，卻不報警處理，仍甘受渠等驅使
    為渠等收取被害人所交付之金錢，並依渠等指示，偽刻丁○○印章，冒領丁○○
    身分證？足認被告與「黃經理」、「李先生」、「楊代書」等人就詐騙他人金錢
    、偽造文書犯行，均有犯意聯絡、行為分擔，被告辯稱無詐欺、偽造文書故意，
    顯係事後卸責之詞，諉不足採。縱被告係因為取回遭「黃經理」等人騙取之身分
    證件，而與渠等為前揭犯行，亦無解於其詐欺、偽造文書犯行，其犯行事證明確
    ，洵堪認定。
二、核被告甲○○所為，係犯刑法第三百三十九條第一項詐欺取財罪、第二百十六條
    、第二百十條行使偽造私文書罪。被告偽造印章、印文、署押之部分行為為偽造
    私文書行為為吸收，偽造私文書之低度行為為行使偽造私文書之高度行為所吸收
    ，均不另論罪。被告與「黃經理」、「李先生」、「楊代書」間，就上開各罪間
    ，有犯意聯絡、行為分擔，為共同正犯。被告委由不知情之人偽刻丁○○之印章
    ，為間接正犯。核被告所為數詐欺、偽造文書行為，時間緊接、所犯罪名相同，
    顯係出於概括犯意為之，均為連續犯，爰依刑法第五十六條之規定以一罪論，並
    各加重其刑。再被告係依詐欺所得之丙○○戶籍謄本得知丁○○年籍，並偽刻丁○○印章向戶政事務所申請補發丁○○之身分證，偽造申請書，所犯詐欺、行使
    偽造私文書二罪間，有方法結果之牽連關係，應從一重之行使偽造私文書處斷。
    公訴人認被告所犯前開二罪，犯意各別，罪名互異，應分論併罰，尚有未洽，附
    此敘明。爰審酌被告犯罪之動機、目的、手段，犯罪時所受之刺激及其品性、生
    活狀況、智識程度、犯罪所生之損害，及犯罪後態度等一切情狀，量處如主文所
    示之刑，以示懲戒。又被告前未曾受有期徒刑以上刑之宣告，因一時失慮，偶罹
    刑典，經此刑之宣告後，應知警惕而無再犯之虞，本院因認暫不執行其刑為當，
    予以宣告緩刑四年，用啟自新。至偽刻之丁○○印章一個、補領國民身分證申請
    書上偽簽丁○○署押、偽造之印文各二枚，不論屬於犯人與否，均依法沒收。再
    補發之丁○○身分證上所貼之甲○○照片，為被告甲○○所有，供犯罪所用之物
    ，亦依法沒收。
據上論斷，應依刑事訴訟法第二百九十九條第一項前段，刑法第二十八條、第五十六
條、第三百三十九條第一項、第二百十六條、第二百十條、第二百十九條、第五十五
條、第七十四條第一款、第三十八條第一項第二款，罰金罰鍰提高標準條例第一條前
段，判決如主文。
本案經檢察官程秀蘭到庭執行職務
中      華      民      國    八十九    年      三      月    二十七    日
                                      台灣板橋地方法院刑事第四庭
                                          法  官  王  敏  慧
右正本証明與原本無異
如不服本判決應於送達後十日內向本院提出上訴狀
                                          書記官  廖  美  紅
中      華      民      國    八十九    年      三      月    三十一    日
附錄本案論罪科刑法條全文：
刑法第三百三十九條
意圖為自己或第三人不法之所有，以詐術使人將本人或第三人之物交付者，處五年以
下有期徒刑、拘役或科或併科一千元以下罰金。
以前項方法得財產上不法之利益或使第三人得之者亦同。
前二項之未遂犯罰之。
刑法第二百十六條
行使第二百十條至第二百十五條之文書者，依偽造、變造文書或登載不實事項或使登
載不實事項之規定處斷。
刑法第二百十條
偽造、變造私文書，足以生損害於公眾或他人者，處五年以下有期徒刑。
刑法第二百十九條
偽造之印章、印文或署押，不問屬於犯人與否，沒收之。


司法院資訊處製作；財團法人民間司法改革基金會備份。
